【裁判字號】    96,易,3248
【裁判日期】    970327
【裁判案由】    詐欺
【裁判全文】
臺灣高雄地方法院刑事判決              96年度易字第3248號
公  訴  人  臺灣高雄地方法院檢察署檢察官
被      告  甲○○
上列被告因詐欺案件，經檢察官提起公訴（96年度偵字第20130
號），本院判決如下：
    主  文
甲○○幫助意圖為自己不法之所有，以詐術使人將本人之物交付
，處有期徒刑月，如易科罰金，以新台幣壹仟元折算壹日，減
為有期徒刑壹月又拾伍日，如易科罰金，以新台幣壹仟元折算壹
日。
    事  實
一、甲○○得預見收購金融帳戶之人，係將所取得之帳戶用以供
    被害人匯入款項，藉此作為犯罪之工具，竟仍基於幫助他人
    遂行詐欺取財之不確定故意，於民國95年12月底某日，以不
    詳價格，將其向國泰世華銀行高雄分行所申辦之帳戶（帳號
    ：00 0000000000 號）存摺、提款卡及密碼出售交付予馬吟
    林等人所組成之詐欺集團成員使用。嗣有乙○○○於於96年
    1 月16日接獲該詐欺集團成員來電諉稱係「陳瑞仁檢察官」
    ，向乙○○○佯稱其係詐騙集團之人頭戶，需依指示匯款至
    專戶保管否則將凍結帳戶，致乙○○○陷於錯誤，匯款新台
    幣10萬6000元至被告甲○○所申辦之上開帳戶內，乙○○○
    依指示辦理後察覺有異始知受騙，而報警處理，並經本檢察
    官於96年2 月6 日指揮高雄市刑大查獲馬吟林等人所組成之
    詐欺集團犯罪一案，查扣得人頭帳戶一批，經清查後循線查
    悉上情。
二、案經乙○○○訴由高雄市政府警察局移送台灣高雄地方法院
    檢察署檢察官偵查起訴。
    理  由
一、按被告以外之人於審判外之陳述，雖不符刑事訴訟法第159
    條之1 至第159 條之4 規定，而經當事人於審判程序同意作
    為證據，法院審酌該言詞陳述或書面陳述作成時之情況，認
    為適當者，亦得為證據；當事人於法院調查證據時，知有該
    法第159 條第1 項不得為證據之情形，而未於言詞辯論終結
    前聲明異議者，視為有前項之同意，刑事訴訟法第159 條之
    5 定有明文。經查本件證人即告訴人乙○○○於警訊中之言
    詞陳述，卷附存款存入憑條及存款交易明細查詢單等書面陳
    述經檢察官同意作為證據，被告亦未於審判中聲明異議，本
    院審酌該證據作成當時之情形，核認適當，依上開規定自具
    有證據能力。（二）又按被告以外之人於偵查中向檢察官所
    為之陳述，除顯有不可信之情況者外，得為證據，刑事訴訟
    法第159 條之1 第2 項定有明文。經查，本件證人陳泗鳳、
    顏伶安、張又云於偵查中向檢察官所為之陳述，被告並未舉
    出有有何顯不可信之情形，依上開規定，自具有證據能力。
二、訊之被告甲○○對於上開國泰世華銀行帳號000000000000號
    存款帳戶係其所申請開立，及被害人陳美慧曾匯入10萬6000
    元至上開帳戶內一事，固不諱言，惟矢口否認有何幫助詐欺
    取財之犯行，辯稱：伊所有之上開帳戶存摺、提款卡係伊在
    95年12月24日間置於機車置物箱內被竊云云。惟查，被告所
    有之上開帳戶存摺提款卡等物均放在機車置物廂內，若係遭
    竊遺失，自應報案及申請掛失止付，以免為他人所利用，且
    依該帳號交易明細所示，其於95年12月20日分別存提5000元
    ，顯然該帳戶並非未在使用，惟其竟未即時報案，顯與常情
    不符；且其於偵查中供述稱：存摺放置機車置物箱失竊當時
    先跟陳泗鳳說之後才跟顏伶安講，當時張又云在旁邊等語（
    見偵一卷第57頁），而證人陳泗鳳、顏伶安、張又云雖於偵
    查中均證述稱：95年12月24日甲○○騎機車載陳泗鳳，顏伶
    安騎機車載張又云喝咖啡，後來發現2 部機車被撬開等語，
    惟證人陳泗鳳，顏伶安表示證稱：當時甲○○說其存摺及提
    款卡被偷等語，惟張又云確證稱：伊係回去後聽顏伶安講才
    知甲○○存摺被偷等語（見偵一卷第57頁），且證人顏伶安
    證稱：甲○○與陳泗鳳當天安全帽沒有被偷等語，惟證人陳
    泗鳳則證稱：伊與甲○○之安全帽有被偷等語（見偵一卷第
    55─57頁），被告所供述內容與證人陳泗鳳、顏伶安、張又
    云而證述之內容不一，其所辯存摺及提款卡放置機車內被偷
    一事，所辯尚難採信；又查，一般人對於帳戶存摺、金融卡
    及密碼均會妥善保管，被告將存摺、印章、提款卡及密碼均
    放置一處，此顯失設定密碼保護金融卡使用之功能，縱避免
    遺忘密碼而另紙聯記，當無將之與金融卡放置一處而致竊賊
    得以竊得提款卡後加以使用之理；復參之一般詐騙集團在無
    從確定該帳號是否確未遭掛失止付而可使用之情形下，亦不
    可能以之作為詐財之工具使用，而冒騙得之款項無法領出之
    風險，故上開帳戶之提款卡等物，應係被告交付予詐欺集團
    成員使用無疑；本件復有上開帳戶申請人基本資料1份 在卷
    可按；又告訴人乙○○○確有匯款10萬元6000元至被告所申
    請開立之上開帳戶內，亦據證人即告訴人乙○○○於警訊時
    證述明確，並有存款存入憑條1 紙及被告上開帳戶存款交易
    明細查詢單1 份在卷可憑；罪證明確，被告上開犯行堪以認
    定。
三、按刑法上之幫助犯，係對於犯罪與正犯有共同之認識，而以
    幫助之意思，對於正犯資以助力，而未參與實施犯罪之行為
    者而言（最高法院75年度臺上字第1509號、84年度臺上字第
    5998號、88年度臺上字第1270號判決參照）；是以，如未參
    與實施犯罪構成要件之行為，且係出於幫助之意思提供助力
    ，即屬幫助犯，而非共同正犯。本件被告雖提供上開帳戶予
    馬吟林等詐欺集團使用，嗣並使所屬之詐欺集團用以詐欺取
    財，致告訴人受騙而匯款轉帳，影響渠權益，然被告並未參
    與實施詐術之行為，且亦無證據證明被告參與實施詐欺取財
    犯行之構成要件行為，是被告之行為，僅係參與詐欺取財構
    成要件以外之行為，自應論以幫助犯，而非共同正犯。是核
    被告所為，係犯刑法第30條第1 項、第339 條第1 項之幫助
    詐欺取財罪。又被告係基幫助之犯意而為本件犯行，應依刑
    法第30條第2 項之規定，按正犯之刑減輕之。審酌被告因一
    時失慮提供其金融機關帳戶予詐騙集團成員使用，致民眾受
    騙而匯款轉帳，影響社會經濟失序，並參之被害人受害之金
    額非小，被告犯罪後之態度等一切情狀，量處如主文所示之
    刑，並諭知易科罰金之折算標準。又被告上開犯罪事實，係
    於96年4 月24日以前所為，合於中華民國96年罪犯減刑條例
    第2 條第1 項第3 款之規定，應減其宣告刑二分之一，並諭
    知易科罰金之折算標準。
據上論斷，應依刑事訴訟法第299 條第1 項前段、刑法第30 條
、第339 條第1 項、第41條第1 項前段，中華民國96年度罪犯減
刑條例第2 條第1 項第3 款、第7 條，刑法施行法第1 條之1 ，
判決如主文。
中    華    民    國    97    年    3     月    27    日
                  刑事第四庭    審判長法  官   陳  箐
                                      法  官   王參和
                                      法  官   林俊寬
以上正本證明與原本無異。
如不服本判決應於收受本判決後10日內向本院提出上訴書狀，並
應敘述具體理由，如未敘述上訴理由者，應於上訴期間屆滿後20
日內補提理由書狀於本院（均須按他造當事人之人數附繕本）「
切勿逕送上級法院」。
中    華    民    國    97    年    3     月    27    日
                                      書記官   林香如
附錄法條：
刑法第339 條第1 項
意圖為自己或第三人不法之所有，以詐術使人將本人或第三人之
物交付者，處5 年以下有期徒刑、拘役或科或併科1000元以下罰
金。


司法院資訊處製作；財團法人民間司法改革基金會備份。
